臺灣新竹地方法院民事判決　94年度婚字第311號
原　　　告　乙○○
被　　　告　甲○○
上列當事人間請求履行同居事件，於民國94年9月19日言詞辯論
終結，本院判決如下：
    主  文
原告之訴駁回。
訴訟費用由原告負擔。
    事實及理由
壹、原告起訴主張：緣兩造於民國（下同）88年11月18日結婚，
    迄今已有5年之久，夫妻間感情，原本融洽，惟在88年4月15
    日至89年12月15日原告服役期間，被告卻以原告不在家，待
    原告退伍後再北上與原告共同生活為由，暫時返回娘家居住
    ，而當時因原告在軍中服役，故亦未強迫被告與原告父母親
    同住。嗣原告退伍後，因適逢生母重病，原告在台北照顧母
    親時，雖有要求被告北上共同生活，以便就近照顧原告母親
    ，使原告免於台北、新竹南北奔波之苦，惟被告卻又以待原
    告母親病情好轉後，再返家為由，而未與原告同居生活。91
    年2月間，原告母親往生，並處理喪事完畢後，原告雖又再
    要求被告返家共同生活，但被告竟又以在新竹生活已經習慣
    為由，拒絕接受回台北共同生活之要求，致使原告迫不得已
    於92年3月29日南下至新竹與被告同住。由於原告居住在被
    告父母親住所期間，無法接受被告家人不友善之對待，不得
    已於93年7月間搬離被告娘家，而被告竟又不願與原告一同
    離開，前往他處共同生活。雖原告百般容忍，以和為貴，然
    被告卻仍我行我素，致原告不得已於94年5月20日以新竹牛
    埔郵局第77號存證信函，催告請求被告履行同居義務，共同
    生活。查夫妻互負同居之義務，為民法第1001條所明文規定
    ，被告為原告髮妻，竟不理不睬，仍居住於娘家，不願與原
    告同居，誠屬不該，亦讓原告甚感痛心。綜上，原告爰依民
    法第1001條為此提起本件訴訟訴請被告履行同居等語。並聲
    明（一）被告應與原告同居。（二）訴訟費用由被告負擔。
貳、被告則辯稱：查兩造個性不合，且二人間之婚姻根本不成立
    ，被告並不願意回去等語資為抗辯。
參、得心證之理由
一、按夫妻互負同居之義務，固為民法第1001條所明定，惟此項
    義務之發生，自以有合法有效之婚姻存在為前提，合先敘明
    。
二、經查，原告乙○○主張兩造係夫妻，現婚姻關係仍存續中，
    被告應與原告同居等情，固有提出戶籍謄本影本一件為證，
    惟為被告所否認，並以兩造婚姻關係不成立等語置辯。且經
    本院依職權調取本院94年婚字第322號婚姻不成立卷宗後，
    觀諸該卷內94年9月19日言詞辯論筆錄所載被告到庭供承「
    兩造只有訂婚，並沒有舉行結婚典禮」等語、證人即原告父
    許春靖（41年1月2日生）、母戴月裡（42年4月2日生）、被
    告之姐連婉吟（62年11月1日生）到庭證稱：「88年11月18
    日沒有舉行結婚典禮。後來也沒有舉行結婚典禮。」等語、
    及證人即被告之父連德文（35年10月13日生）到庭35年10月
    13 日生）到庭證稱：「當時我太太往生，只有辦理訂婚，
    沒有辦理結婚。後來也沒有再辦理」等情，顯見被告所言不
    虛，足見兩造婚姻關係確有不成立之情。因此，兩造婚姻關
    係既尚屬不成立，則即難遽謂被告有何應負夫妻同居之義務
    存在，故被告所辯，尚屬可採。從而，揆諸前開規定及說明
    ，原告依民法第1001條訴請被告應與其同居云云，難謂有據
    ，應予駁回。
肆、訴訟費用之負擔：民事訴訟法第78條。
中　　華　　民　　國　　94　　年　　9　　月　　30 　　日
                  家事法庭　　法　官　許翠玲
以上正本證明與原本無異。
如對本判決上訴，須於20日內向本院提出上訴狀。
                              書記官  陳宏城
中　　華　　民　　國　　94　　年　　9　　月　　30 　　日
